【裁判字號】    91,易,2177
【裁判日期】    920306
【裁判案由】    侵占
【裁判全文】
臺灣板橋地方法院刑事判決                        九十一年度易字第二一七七號
    公  訴  人  臺灣板橋地方法院檢察署檢察官
    被      告  戊○○
右列被告因侵占案件，經檢察官提起公訴（九十一年度偵字第九二八三號），爰判決
如左：
    主  文
戊○○無罪。
    理  由
一、公訴意旨略以：被告戊○○自民國（下同）八十九年一月五日起，任職位於臺北
    縣板橋市○○路○段二五三之一號「甲○○○有限公司」（以下簡稱日盛公司）
    之業務代表，負責該公司收取車款、保險費等業務，為從事業務之人，竟基於意
    圖為自己不法所有之概括犯意，利用職務上之便利，連續於附表所示之時間，將
    向客戶古曾群等人所收取如附表所示之金額共計新台幣（下同）七萬二千一百五
    十元，予以侵占入己，而未繳回日盛公司，因認被告係犯刑法第三百三十六條第
    二項之業務侵占罪嫌。
二、按犯罪事實應依證據認定之，無證據不得推定其犯罪事實。又不能證明被告犯罪
    者，應諭知無罪之判決，刑事訴訟法第一百五十四條、第三百零一條第一項前段
    分別定有明文。而認定不利於被告之事實，須依積極證據，苟積極證據不足為不
    利於被告事實之認定時，即應為有利於被告之認定，更不必有何有利之證據。又
    告訴人之指訴係以使被告受刑事訴追為目的，是其陳述是否與事實相符，仍應調
    查其他證據以資審認，最高法院迭著有判例可循（最高法院三十年上字第八一六
    號、五十二年台上字第一三ＯＯ號判例參照）。
三、被告於偵查中未到庭應訊，公訴人係以被告於警詢中之自白、告訴代理人陳培君
    之指訴、應收明細表、配件單及結帳單等為證。然查：
  (一)被告於本院審理時，否認有何侵占犯嫌，辯稱：配件款應該是從業務員的薪水跟
    獎金中扣除，我並沒有經手客戶的金錢，我們要裝配件之前，都要先寫簽呈，公
    司一定會從我們的薪水中扣除，再裝配件等語。證人即原日盛公司總經理丁○○
    到庭結證稱：被告侵占的都是配件款，我們是根據報表看哪些配件款業務員沒有
    來對帳，就提出來，如果有薪水扣，我們就扣，如果沒有薪水扣，業務員還要自
    己支付，我們都是根據廠長丙○○的計算，他負責跟業務員索取配件款，附表這
    六筆，是我在公司跟主管開會時，確定沒有扣到薪水，需要向被告追討的款項，
    （問：被告確實有向客戶收款之收據，及未交付給公司的憑證何在？）我已經離
    職了，丙○○應該比較清楚等語（見九十二年一月十六日訊問筆錄）；證人丙○
    ○到庭結證稱：我是保養廠的廠長，本案的情形，是被告賣車時，客戶先在車廠
    裝配件，被告可以在交車時付錢，也可以先牽車，事後再從業務員的薪水或獎金
    扣除等語；證人乙○○結證稱：我之前是日盛公司所長，但被告發生這些事的期
    間，我已經退下來當業務，公司交車的流程確實如丙○○所言，如果客戶屆時沒
    有交付款項，就由業務員負責，至於客戶有沒有將錢交給業務員，就要看業務員
    有沒有開收據給客戶，因為配件有可能是業務員贈送給客戶的，就不需開收據等
    語，足認雖然保養廠向日盛公司陳報如附表所示，應向被告收取之配件款，然並
    不代表被告事先必定向客戶收得款項，而有經手款項之事實。
  (二)此外，本院核對偵查卷內之資料，日盛公司僅提出「甲○○○土城廠應收帳款明
    細表」及「甲○○○新車配備單」，並未記載任何客戶交付款項給業務員的紀錄
    ，且告訴代理人陳培君亦於警詢中自承：客戶付款並無登記紀錄，也沒有給予收
    據或憑證，直接在電腦銷掉欠款，並開發票，外務員將款項繳回公司，並沒有登
    記紀錄，也沒有其他繳回憑證等語（見九十一年四月十七日筆錄），則依照公訴
    人所提出的證據資料，並無法證明被告曾向附表所示客戶收得金錢，更無法證明
    被告有於收取金錢後，易持有為所有之侵占行為，又依照前開證人所言，足認日
    盛公司確實准許保養廠先裝妥配件後，再向日盛公司陳報款項，事後由日盛公司
    從業務員薪水中扣款的做法，則縱使被告離職後，公司經結算發現被告之薪水、
    獎金，尚不足扣抵其先前預支的款項，亦僅係民事糾紛，並不足以證明被告犯業
    務侵占罪，本案係屬不能證明被告犯罪，應為無罪之諭知。
據上論斷，應依刑事訴訟法第三百零一條第一項，判決如主文。
本案經檢察官朱帥俊到庭執行職務。
中      華      民      國    九十二    年      三      月      六      日
                                          法  官    蕭  一  弘
右正本證明與原本無異。
如不服本判決，應於判決送達後十日內，向本院提出上訴狀。
                                          書記官    郭  玉  芬
中      華      民      國    九十二    年      三      月      六      日


司法院資訊處製作；財團法人民間司法改革基金會備份。
